【裁判字號】    92,自緝,277
【裁判日期】    920815
【裁判案由】    詐欺
【裁判全文】
臺灣臺中地方法院刑事裁定                        九十二年度自緝字第二七七號
    自  訴  人  乙○○
    被      告  甲○○
右列被告因詐欺案件，經自訴人提起自訴，本院裁定如左：
    主  文
自訴駁回。
    理  由
一、按受命法官於自訴案件第一次審判期日前訊問及調查結果，如認為案件有刑事訴
    訟法第二百五十二條至第二百五十四條之情形者，得以裁定駁回其自訴，刑事訴
    訟法第三百二十六條第三項定有明文。
二、自訴意旨略以：被告甲○○於民國八十九年五月十六日，至自訴人所經營之「高
    億起重行」（設在西屯區福上巷二五五弄二一之一號）租用吊車，委請自訴人為
    其吊運瀝青工程機械設備至各地施工，其後至同年七月十四日止，總計向自訴人
    租用八次吊車，費用合計新臺幣六萬七千元，雙方並約定迨被告完工後即以現金
    支付吊運費用，惟嗣被告遲未給付上開運費，且經自訴人迭次催討仍置之不理，
    因認被告涉有刑法第三百三十九條第二項之詐欺得利罪嫌等語。
三、按犯罪事實應依證據認定之，無證據不得推定其犯罪事實，刑事訴訟法第一百五
    十四條定有明文。又按刑法第三百三十九條詐欺罪，以意圖為自己或第三人不法
    所有，以詐術使人將本人或第三人之物交付；或以此方法得財產上之不法利益或
    使第三人得之者為成立要件，所謂以詐術使人交付，必須被詐欺人因其詐術而陷
    於錯誤，若其所用方法，不能認為詐術，亦不致使人陷於錯誤，即不構成該罪，
    最高法院八十三年臺非字第六五號著有判例。至於債務人於債之關係成立後，如
    有未依債之本旨履行債務之情形，在一般社會經驗上可能之原因甚多，縱令是出
    於惡意不為履行，苟無足以證明債務人在債之關係發生時，自始即具有不法所有
    意圖之積極證據，亦僅能令負民事之債務不履行責任，尚不得據此事後債務不履
    行之客觀事態，逕而推定債務人原先主觀上即具有詐欺之犯意。
四、經查：本件自訴人認被告涉有詐欺得利罪嫌，無非以被告未依約給付吊運費用為
    主要論據。訊據被告甲○○堅決否認有何自訴人所指犯行，辯稱：伊當時係因工
    程需要而向自訴人租用吊車，嗣因為伊之上游包商之間有工程糾紛，致伊吊運至
    關西地區準備施工之瀝青機械無法動工，伊所承包之工程部分既未能施作完成，
    伊即無從領得預期之工程款，始無力依約給付自訴人吊運費用。之後伊因經濟狀
    況不佳，故仍未能清償前開吊運費用，惟伊並無詐欺犯意等語。而自訴人乙○○
    於本院調查時亦陳稱：被告向伊租用吊車時，有表明當時其手頭沒有現金，需等
    其承包之工程施作完成，上游包商給付工程款後，其才再轉付租車費用給伊等語
    ，由此可知：被告向自訴人租車之初，確有據實告知其無力支付現款，需待竣工
    請款後始克給付租金，即被告客觀上並無隱瞞自身資力狀況而施用詐術向自訴人
    租車，是被告前開所辯並非無據。又關於被告所承包之工程嗣因故無法竣工請款
    ，連帶導致其無力依約給付租車費用等情，衡情亦非被告事先所得知悉，從而難
    認其租車時主觀上即有拒付車款圖得不法利益之意。況被告業於九十二年六月十
    七日清償租車費用而與自訴人達成和解，自訴人亦不再追究被告本案所為等情，
    業據自訴人於本院調查時陳明，並有雙方簽立之和解書一紙附卷可憑，益徵被告
    並無詐騙自訴人之犯意。
五、綜上所述，被告前開所辯應堪採信，本件應屬民事債務糾紛至明。且自訴人所舉
    證據亦不足以證明被告涉犯詐欺得利罪責，此外，本院復查無證據足認被告有自
    訴人所指述之犯行，其罪嫌應屬不足，依首開說明，本件自訴應予駁回。
據上論斷，應依刑事訴訟法第三百二十六條第三項、第二百五十二條第十款，裁定如
主文。
中      華      民      國      九十二      年    八      月    十五    日
                                臺灣臺中地方法院刑事第二庭
                                    審判長法  官  張  智  雄
                                          法  官  陳  如  玲
                                          法  官  蔡  建  興
右正本證明與原本無異。
如不服本裁定，應於裁定送達後五日內向本院提出抗告狀。
                                          書記官
中    華    民    國      九十二      年       八      月       十九    日


司法院資訊處製作；財團法人民間司法改革基金會備份。
